【裁判字號】    97,易,2844
【裁判日期】    980224
【裁判案由】    竊盜等
【裁判全文】
臺灣臺北地方法院刑事判決              97年度易字第2844號
公  訴  人  臺灣臺北地方法院檢察署檢察官
被      告  甲○○
上列被告因竊盜等案件，經檢察官提起公訴（97年度偵字第1334
6號），本院判決如下：
    主  文
甲○○被訴竊盜罪部分無罪。
被訴侵入住宅及毀損罪部分公訴不受理。
    理  由
一、公訴意旨略以：被告甲○○意圖竊取屋內財物，為自己不法
    之所有，竟基於毀損他人物品之不確定故意，於民國97年6
    月6日下午3時30分許，從臺北縣深坑鄉○○路75巷35號4 樓
    告訴人乙○○（起訴書均誤載為邱鳳菁）之住處遮雨棚上跳
    下至告訴人乙○○住處陽台內，造成陽台內花盆及掃把之毀
    損，致令不堪使用後，隨即未經告訴人乙○○之同意，侵入
    屋內，見屋內客廳與餐廳間折疊拉門以鐵絲上鎖，竟基於毀
    損他人物品之犯意，破壞上開折疊拉門，致令不堪使用。告
    訴人乙○○聽見聲響後從屋內工作室出來察看，被告見事跡
    敗露，立即衝進工作室內，表示自己受傷，要求告訴人乙○
    ○打電話請救護車，告訴人乙○○打電話時，趁隙竊取告訴
    人乙○○所有之電視遙控器，往樓下逃逸, 因認被告涉犯刑
    法第306條之侵入住宅、第320條第1項之竊盜及第354條之毀
    損罪嫌云云。
二、被訴竊盜罪部分：
  (一)按犯罪事實應依證據認定之，無證據不得認定犯罪事實；不
    能證明被告犯罪者，應諭知無罪之判決，刑事訴訟法第154
    條第2項、第301條第1 項分別定有明文。而刑事訴訟法上所
    謂認定犯罪事實之證據，係指足以認定被告確有犯罪行為之
    積極證據而言，該項證據自須適合於被告犯罪事實認定，始
    得採為斷罪資料；又事實之認定，應憑證據，如未能發現相
    當證據，或證據不足以證明，自不能以推測或擬制之方法，
    以為裁判基礎；且認定犯罪事實所憑之證據，雖不以直接證
    據為限，間接證據亦包括在內；然而在訴訟上用以證明事實
    之證據，須於通常一般之人均不致於有所懷疑，而得確信其
    為真實之程度者，始得據以為有罪之認定，倘其證明尚未達
    到此一程度，而有合理之懷疑性存在，致使無從為有罪之確
    信時，即應為無罪之判決，最高法院分別著有29年上字第31
    05號、40年臺上字第86號、76年臺上字第4986號判例可資參
    照。再按刑法第320 條之竊盜罪，以主觀上有為自己或第三
    人不法所有之意圖，客觀上並有將他人支配監督之物，移歸
    於自己實力支配下之竊取行為，為其犯罪構成要件。
  (二)公訴人認被告涉犯竊盜罪嫌，無非以被告於警詢之供述、證
    人即告訴人乙○○於警詢之證述，及現場相片16幀等資為論
    據。
  (三)證據能力之認定：
    按被告以外之人於審判外之言詞或書面陳述，除法律有規定
    者外，不得作為證據；又被告以外之人於審判外之陳述，雖
    不符同法第159條之1至第159條之4之規定，而經當事人於審
    判程序同意作為證據，法院審酌該言詞陳述或書面陳述作成
    時之情況，認為適當者，亦得為證據。當事人、代理人或辯
    護人於法院調查證據時，知有第159條第1項不得為證據之情
    形，而未於言詞辯論終結前聲明異議者，視為有前項之同意
    ，刑事訴訟法第159條第1項、第159條之5分別定有明文。查
    本案以下所引用之其餘各項證據方法，因公訴人及被告於本
    院準備程序及審判期日中均未予爭執其證據能力，且迄至言
    詞辯論終結前亦未再聲明異議，本院審酌該等言詞或書面陳
    述作成時之情況，並無不宜作為證據之情事，依刑事訴訟法
    第159條之5之規定，自得作為證據，合先敘明。
  (四)訊據被告堅決否認有何竊盜之犯行，辯稱：伊當時因為意識
    不清，誤以為電視遙控器是電話，才會拿取告訴人乙○○之
    電視遙控器，想要打電話叫救護車，待伊看清楚不是電話後
    ，即隨手將電視遙控器放置在告訴人乙○○房間內，伊並未
    攜走電視遙控器後逃逸等語。
  (五)經查：告訴人乙○○雖於警詢中證稱：「（問：你家中有何
    物遭竊？價值多少？）現在只有發現電視機的遙控器不見了
    ，而甲○○闖進工作室時，他有拿在手上。價值多少我不知
    道，因為那是買電視機送的。」等語（見偵查卷第17頁），
    然於本院審理中則證稱：當時只有我1 人在屋內，突然聽到
    一聲強烈的聲音，我發現有人站在我後面，被告從客廳走進
    房間內，手上拿著遙控器，問我有沒有電話，請我幫他打電
    話，說有人受傷，我第1通打給110，但110要我打電話給119
    ，我再打電話給119 時，被告已經躺在地上，手上沒有拿遙
    控器，被告確認我打給119 後，就往外衝，當時因為我很害
    怕，所以沒有注意看被告手上有無拿東西。被告進入我家後
    ，只有遙控器找不到，我是在案發後3日才在房間3層組合櫃
    的櫃子上方雜物堆找到遙控器等語明確（見本院卷第56頁）
    ，倘被告果如公訴人所訴，有竊取電視遙控器之犯意，豈有
    將電視遙控器隨意置放在告訴人乙○○房間內雜物櫃上方，
    而未於逃逸時一併攜出之理？從而，實難徒以被告拿取電視
    遙控器之行為，即認其應係出於竊盜之犯意而為之。足認被
    告所辯稱：伊是因為誤認電視遙控器是電話，才會拿取，待
    伊看清不是電話後，即隨手放置，伊並未拿走遙控器等語，
    應為可採。
  (六)綜上所述，公訴人所舉證據不足以證明被告主觀上有為自己
    不法所有之意圖及竊盜之故意，客觀上有何竊取之行為，自
    難僅因被告客觀上曾持有告訴人乙○○之電視遙控器，即認
    被告構成竊盜犯行，此外，復查無其他積極證據足證被告涉
    有竊盜犯行，揆諸前開說明，犯罪尚屬不能證明，應為無罪
    之諭知。
三、被訴侵入住宅及毀損罪部分：
  (一)按告訴乃論之罪，告訴人於第一審辯論終結前得撤回其告訴
    ，又告訴經撤回者，應諭知不受理之判決，刑事訴訟法第23
    8條第1項、第303條第3款分別定有明文。
  (二)查本件告訴人乙○○告訴被告侵入住宅及毀損案件，起訴書
    認係觸犯刑法第306條之侵入住宅及第354條之毀損罪嫌，依
    同法第308條第1 項及第357條之規定，須告訴乃論。茲告訴
    人乙○○業與被告達成調解，並已撤回其告訴等情，有本院
    97年度北調字第689 號調解筆錄及撤回告訴狀在卷可稽（見
    本院卷第21、22頁），而本件被告被訴竊盜罪部分，既應為
    無罪諭知，自與此部分被訴之罪無裁判上一罪之關係，依照
    上開說明，此部分應另為諭知不受理之判決。
據上論斷，應依刑事訴訟法第301條第1項、第303條第3款，判決
如主文。
本案經檢察官徐則賢到庭執行職務。
中    華    民    國    98    年    2     月    24    日
                  刑事第十三庭  法  官  陳君鳳
以上正本證明與原本無異。
如不服本判決應於收受送達後10日內向本院提出上訴書狀，並應
敘述具體理由；其未敘述上訴理由者，應於上訴期間屆滿後20日
內向本院補提理由書（均須按他造當事人之人數附繕）「切勿逕
送上級法院」。
                                書記官  楊湘雯
中    華    民    國    98    年    2     月    24    日


司法院資訊處製作；財團法人民間司法改革基金會備份。
